【裁判字號】    89,自緝,3
【裁判日期】    890310
【裁判案由】    詐欺
【裁判全文】
臺灣板橋地方法院刑事判決                            八十九年度自緝字第三號
    自  訴  人  乙○○
    被      告  甲○○
    選任辯護人  劉立鳳
右列被告因詐欺案件，經自訴人提起自訴，本院判決如左：
    主  文
甲○○無罪。
    理  由
一、自訴意旨略如附件之自訴狀。
二、按犯罪事實應依證據認定之，無證據不得推定其犯罪事實，刑事訴訟法第一百五
    十四條定有明文，而事實之認定，應依證據，如未能發現相當證據，或證據不足
    以證明，自不能以推測或擬制之方法，以為裁判基礎（最高法院四十年台上字第
    八六號判例參照）。按刑法第三百三十九條第一項之詐欺取財罪之成立，以意圖
    為自己或第三人不法所有，以詐術使人將本人或第三人之物交付為要件，易言之
    ，要以加害者有不法取得財物之意思，實施詐欺行為，被害者因此行為，致表意
    有所錯誤，而其結果為財產上之處分，致受其損害，始足當之。而所謂以詐術使
    人交付，必須被詐欺人因其詐術而陷於錯誤，若其所用方法，不能認為詐術，亦
    不致使人陷於錯誤，即不構成該罪（最高法院四十六年台上字第二六０號判例參
    照）。
三、訊據被告甲○○堅決否認有詐欺犯行，辯稱：被告不認識自訴人，亦未曾向自訴
    人借款，愛讚實業有限公司係由被告之妻徐美娟經營，被告僅係掛名負責人，被
    告之支票亦交由徐美娟使用管理，尤其愛讚實業有限公司又早於自訴人借貸前之
    八十年十月十一日即已撤銷登記，故被告不可能於八十四年間因公司週轉而簽發
    支票借款，況自訴人陳稱其先前持有被告之支票已於到期前，由徐美娟、徐美蘭
    以其他支票換走，此更證明原支票非被告管理使用，且自訴人根本未持有被告名
    義之退票，此外並無證據證明自訴人所借得款項係由被告收受或支用，故被告並
    無詐欺犯行等語。
四、經查，（一）自訴人於本院調查時陳稱：徐美娟與徐美蘭拿被告的支票來向伊借
    款，自八十四年六月二十六日至八十四年十二月二十四日共借五筆款，借款金額
    達六百一十三萬八千元，後來徐美娟與徐智枰於被告支票到期前，又拿周安成等
    人的空頭票來向伊換回被告的支票，至於被告從來沒有出面向伊借款，是被告的
    妻徐美娟、小姨徐美蘭、妻舅徐智枰拿被告的支票來向伊借款，借款名義都說是
    愛讚公司週轉、大陸生意、繳納祖先遺產稅等語（見本院八十七年六月十六日筆
    錄）。又自訴人於本院審理時陳稱：伊未見過被告，是被告之妻向伊借款，伊願
    意與被告和解，也不想告被告等語（見本院八十九年二月二十五日筆錄）。（二
    ）又被告雖擔任愛讚實業有限公司負責人，惟愛讚實業有限公司已於八十年十月
    十一日辦理撤銷登記在案，此有愛讚實業有限公司之變更登記事項卡影本一份（
    附在本院自緝三號卷內）。依上開調查，自訴人既未見過被告，被告亦未曾向自
    訴人借款，僅被告之妻、妻舅、小姨等人去向自訴人借款，況借款之時，愛讚實
    業有限公司已撤銷登記，因此難以認為被告有實際施以詐術致自訴人陷於錯誤。
    此外，復查無其他證據足資證明被告甲○○有何詐欺之犯行，依照上開說明，自
    不能僅憑自訴人之指訴，遽入被告於罪，本件核屬不能證明被告犯罪，應諭知被
    告無罪之判決。
據上論斷，應依刑事訴訟法第三百四十三條、第三百零一條第一項前段，判決如主文
。
中      華      民      國    八十九    年      三      月      十      日
                                      臺灣板橋地方法院刑事第二庭
                                            法  官  黃  惠  瑛
右正本證明與原本無異。
如不服本判，應於判決送達後十日內，向本院提出上訴狀。
                                            書記官  張  志  華
中      華      民      國    八十九    年      三      月     十四     日


司法院資訊處製作；財團法人民間司法改革基金會備份。
